【裁判字號】    97,再,6
【裁判日期】    970925
【裁判案由】    損害賠償
【裁判全文】
臺灣高等法院高雄分院民事裁定             97年度再字第6號
再審聲請人    甲○○○
再審相對人    乙○○
上列當事人間損害賠償事件，再審聲請人對於民國97年5 月22日
最高法院97年度台抗字第313 號確定裁定，聲請再審，本院裁定
如下：
    主  文
聲請駁回。
聲請費用由再審聲請人負擔。
    理  由
一按對確定裁定聲請再審，依民事訴訟法第507 條準用第500 條
  規定，聲請人應於收受裁定後30日不變期間內聲請再審。因本
  件聲請人於民國97年6 月17日始收受最高法院97年度台抗字第
  313 號裁定，有送達證書附卷可稽（見最高法院抗告卷第31頁
  ）。故聲請人於97年7 月17日對上開裁定聲請再審，尚未逾法
  定不變期間，乃核與首揭規定相符。次按對於第三審法院之裁
  定，係本於民事訴訟法第496 條第1 項第9 款至第13款事由聲
  明不服者，專屬原第二審法院管轄，此觀民事訴訟法第507 條
  準用第499 條第2 項但書自明。爰本件聲請人之聲明及事實理
  由，係以民事訴訟法第496 條第1 項第13款為再審理由聲請再
  審，自應由本院審理本件聲請再審事件，合先敘明。
二聲請再審意旨略以：其先前於本院95年度上字第210 號損害賠
  償案件係主張於81年3 月23日向再審相對人購買坐落高雄市○
  ○區○○段564 之177 、564 之184 、564 之164 號土地上之
  建物，即門牌號碼高雄市○○○路164 號、166 號房屋（下稱
  系爭建物），雙方議定買賣價金新臺幣（下同）1604萬元，其
  已於當日給付訂金100 萬元，並約定於81年4 月30日以前簽訂
  買賣契約書。詎再審相對人昧於兩造在代書處已另行約定訂約
  期限，竟於81年5 月2 日以存證信函催告其於函到7 日內出面
  簽訂買賣契約書及辦理所有權移轉登記手續。惟因其無法依上
  開信函之住址回覆及聯絡，再審相對人即於81年5 月11日再以
  存證信函告知其因已催告期滿，而將系爭建物出賣與他人，故
  為解除雙方買賣預約並沒收訂金100 萬元之意思表示。實則依
  民法第113 條、第95條、第534 條及第541 條之規定，再審相
  對人前開意思表示無效，且再審相對人於收受訂金後，未履行
  簽訂契約，復為二重買賣，應負回復原狀及損害賠償責任等語
  ，惟本院竟漏未審酌民法第534 條及第541 條，即為其敗訴之
  判決，致訴訟標的之一部有所脫漏，爰聲請本院為補充判決，
  嗣本院於97年2 月22日以95年度上字第210 號裁定駁回，經再
  審聲請人不服，最高法院復以97年度台抗字第313 號裁定駁回
  而確定（下稱系爭確定裁定）。惟系爭確定裁定乃漏未審酌再
  審相對人與訴外人宋子堅間之委任書（下稱系爭委任書）、96
  年1 月12日準備程序筆錄及96年1 月15日之民事訴訟上訴補充
  說明狀(一)第2 頁（下稱上訴補充狀）等證物，爰依民事訴訟法
  第507 條、第496 條第1 項第13款規定，聲請再審等語。
三按當事人發現未經斟酌之證物或得使用該證物，且如經斟酌可
  受較有利益之裁判者，得以再審之訴對於確定終局判決聲明不
  服；裁定已經確定，而有上開情形者，得準用上開規定，聲請
  再審，民事訴訟法第496 條第1 項第13款、第507 條固有明文
  。惟所謂當事人發見未經斟酌之證物，係指前訴訟程序事實審
  之言詞辯論終結前已存在之證物，因當事人不知有此，致未經
  斟酌，現始知之，或雖知有此而不能使用，現始得使用者而言
  ，最高法院29年上字第1005號、32年上字第1247號判例足資參
  照。
四經查：系爭委任書、本院96年1 月12日之準備程序筆錄及上訴
  補充狀均分別於系爭確定裁定審理時，經再審聲請人據以聲請
  補充判決而提出，嗣復於抗告時再次向最高法院提出一節，有
  該等文書附於本院補充判決卷（見本院95年度上字第210 號補
  充判決卷第8 頁至第10頁、第11頁至第13頁、第14頁至第18頁
  ）、及最高法院抗告卷（見最高法院97年度台抗字第313 號卷
  第7 頁至第13頁、第22頁）可稽。足認再審聲請人主張之證物
  雖屬於前訴訟程序終結前已存在者，惟卻為再審聲請人所明知
  ，且已提出而無不能使用之情事。是以揆諸上開說明，再審聲
  請人據以聲請再審之證物既非其於系爭確定裁定審理中所不知
  致未經斟酌，亦無雖知有此證物而不能於審理中使用，現始得
  使用之情事，則再審聲請人以有民事訴訟法第496 條第1 項第
  13款再審事由聲請再審，即於法不合，應予駁回。
五據上論結，本件再審之聲請為無理由，依民事訴訟法第507 條
  、第502 條第2 項、第95條、第78條，裁定如主文。
中    華    民    國    97    年    9     月    25    日
                            民事第四庭
                                審判長法官  蔡文貴
                                法      官  黃科瑜
                                法      官  謝靜雯
以上正本證明與原本無異。
如不服本裁定應於送達後10日內向本院提出再抗告狀 (並按他造
當事人之人數附繕本)， 並繳納再抗告費新臺幣1,000 元。再為
抗告應以適用法規顯有錯誤為理由，並經本院之許可，該許可以
原裁定所涉及之法律見解具有原則上之重要性者為限，並委任律
師為代理人。
中    華    民    國    97    年    9     月    25    日
                                書  記  官  唐奇燕
附註：
抗告人之配偶、三親等內之血親、二親等內之姻親，或抗告人為
法人、中央或地方機關時，其所屬專任人員具有律師資格並經法
院認適當者，亦得為第三審代理人。抗告人或其法定代理人具有
律師資格者及前項情形，應於提起抗告或委任時釋明之。


司法院資訊處製作；財團法人民間司法改革基金會備份。
